【裁判字號】    99,事聲,44
【裁判日期】    990713
【裁判案由】    聲明異議
【裁判全文】
臺灣彰化地方法院民事裁定              99年度事聲字第44號
異  議  人
即相對人    乙○○
相  對  人
即異議人    甲○○
上列當事人間確定執行費用事件，異議人對於民國99年4月30日
本院司法事務官所為99年度司執聲字第5號民事裁定聲明異議，
本院裁定如下：
    主    文
原裁定廢棄。
    理    由
一、按當事人對於司法事務官處理事件所為之終局處分，得於處
    分送達後10日之不變期間內，以書狀向司法事務官提出異議
    。司法事務官認前項異議有理由時，應另為適當之處分；認
    異議為無理由者，應送請法院裁定之。法院認第一項之異議
    為有理由時，應為適當之裁定；認異議為無理由者，應以裁
    定駁回之，民事訴訟法第240之4條第1項、第2項、第3項分
    別定有明文。次按依本編規定，應為抗告而誤為異議者，視
    為已提起抗告；應提出異議而誤為抗告者，視為已提出異議
    ，民事訴訟法第495條定有明文。查本件異議人即相對人乙
    ○○就民國99年4月30日本院司法事務官所為99年度司執聲
    字第5號確定執行費用之裁定，聲明不服而提出抗告，屬應
    提出異議而誤為抗告，故視為已提出異議；另相對人即異議
    人甲○○亦對於本院司法事務官所為上開裁定，聲明不服而
    提出異議；又司法事務官認兩造之異議均無理由而送請本院
    裁定，經核與上開條文規定及意旨相符，合先敘明。
二、異議人即相對人乙○○異議意旨略以：
  (一)第一審法院（本院97年度訴字第979號請求返還租賃物等事
    件）於異議人即相對人乙○○起訴後，就訴訟標的價額之計
    算即敘明本件訴訟標的價額核定為新臺幣（下同）9,712,
    000元（計算式：租賃物返還請求權及所有物返還請求權部
    分：土地6,883,200元＋房屋2,588,800元＋租金請求權部分
    240,000元＝9,712,000 元)。又臺灣高等法院臺中分院98年
    度重上字第80號民事判決就系爭標的物酌定相對人即異議人
    甲○○得以提供擔保免予假執行之金額復為9,712,000元。
  (二)據上，本件應以公告現值計算執行標的價額，土地部分之現
    值應為6,893,200元（1,600元×4,302平方公尺＝6,893,
    200元)，此復為一、二審法院所認定之計算基礎，原裁定認
    執行標的價額為3,624,596元，係以申報地價作為計算基礎
    ，尚有誤會。
  (三)另異議人即相對人乙○○於99年3月5日所繳納之執行費1,22
    5元，係就追加執行之債權予以執行，原裁定復未就金錢債
    權執行部分併計執行費用，而僅就不動產遷讓房屋之部分核
    定執行費用，自有疏漏。據上所述，原裁定認事用法容有誤
    會，應予廢棄等語，並提出本院97年度訴字第979號民事裁
    定、臺灣高等法院臺中分院98年度重上字第80號民事判決、
    本院99年3月2日彰院賢98司執己字第30738號函等影本為證
    。
三、相對人即異議人甲○○異議意旨略以：
  (一)相對人即異議人甲○○承租之建物581建號（A棟）僅766平
    方公尺，B棟違法建物566平方公尺歷經本院三次現勘均無使
    用，故聲請執行費用應予扣除。766平方公尺×1,934（每平
    方公尺房屋課稅現值）＝1,481,995＋1,066,896（地價）＝
    2,548,891×0.8％＝20,391元。
  (二)複丈費1,200元須有地政事務所當日測量地點之規費收據。
  (三)99年3月24日A棟二樓自10時至12時僅4位工人搬運雜物，1樓
    係由異議人自行清運，也無使用紙箱。本項費用應為4人×
    l, 000元（半工）＝4,000元。此項異議人自行清運部分，
    有當日本院現場記錄可資佐證。
  (四)相對人即異議人甲○○承租建物時，出租人僅交付A棟（側
    門）鑰匙1支（餘為電動或無鎖）經詢訪價，該門鎖金額最
    貴者不逾1,500元，此項金額亦有作假之嫌。合計本件執行
    費用至多為28,391元。
四、次按強制執行之費用，以必要部分為限，由債務人負擔。債
    權人因強制執行而支出之費用，得求償於債務人者，得準用
    民事訴訟法第91條之規定，向執行法院聲請確定其數額，強
    制執行法第28條第1項、第29條第1項定有明文。又法院未於
    訴訟費用之裁判確定其費用額者，第一審受訴法院於該裁判
    有執行力後，應依聲請以裁定確定之；確定之訴訟費用額，
    應於裁定送達之翌日起，加給按法定利率計算之利息，民事
    訴訟法第91條第1、3項分別定有明文。是強制執行程序執行
    完畢後，債權人得向法院聲請裁定確定因強制執行所支出而
    得求償於債務人費用之數額，且此項裁定程序，係在審究債
    權人所開列之費用項目，是否確為因強制執行而支出之費用
    ，已否提出證據證明之（臺灣高等法院98年度抗字第1700號
    民事裁定參照）。
五、經查：
  (一)聲請執行費用部分：
  1.本件異議人即相對人乙○○執臺灣高等法院臺中分院98年度
    重上字第80號確定判決為執行名義，以本院98年度司執字第
    30738號強制執行事件請求：相對人即異議人甲○○應將
    坐落彰化縣福興鄉○○段7、8、9地號土地及同地段581建號
    建物面積322平方公尺與上開土地上未保存登記建物，如臺
    灣高等法院臺中分院98年度重上字第80號民事判決附圖所示
    A棟1層b部分面積36平方公尺，2層358平方公尺、三層50 平
    方公尺及B棟1層面積556平方公尺之建物（下合稱系爭房地
    ）遷出，並將土地及建物返還予上訴人。相對人即異議人
    甲○○應自97年2月26日起，至返還上項房地之日止，按年
    給付異議人即相對人乙○○139,819元。
  2.按以一訴附帶請求其孳息、損害賠償、違約金或費用者，不
    併算其價額，民事訴訟法第77條之2第2項定有明文。甲為A
    地所有權人，依民法第767條所有物返還請求權請求乙拆除
    房屋返還土地，其訴訟標的之價額，應以A地起訴時之交易
    價額為準。其並依同法第179條附帶請求給付相當於租金之
    不當得利部分，依上開法條規定，不併算其價額（最高法院
    96年度第4次民事庭會議決議參照）。而上開異議人即相對
    人乙○○第2項請求部分，係屬附帶請求給付相當於租金之
    不當得利，依上開說明，於計算執行標的價額時，即不併算
    其價額。是本件執行標的價額即僅以系爭房地計算價額。
  3.又按交還土地之訴，關於訴訟標的之價額，若當事人起訴時
    有交易價額，則以交易價額為準，若交易價額不明，原則上
    應以公告現值為準（司法院第23期司法業務研究司法院民事
    廳研究意見參照）。是交還土地事件中訴訟標的價額，依上
    開說明，原則上應以公告現值為準，則原裁定以申報地價作
    為執行標的土地部分價額之計算基礎，尚有未洽。又異議人
    即相對人乙○○並未提出聲請強制執行時之土地登記謄本供
    本院審酌公告現值或申報地價為何，原裁定亦未命異議人即
    相對人乙○○提出，原裁定就此部分亦有不當。
  4.另原裁定雖參考異議人即相對人黃萬所主張得聲請強制執行
    時之98年房屋課稅現值，作為上開建物部分之執行標的價額
    ，惟異議人即相對人乙○○並未提出上開建物之98年房屋課
    稅資料以供審酌，原裁定即遽認異議人即相對人乙○○之主
    張為真正，亦難認妥當。
  5.至相對人即異議人甲○○陳稱承租之建物581建號（A棟）僅
    766平方公尺，B棟違法建物566平方公尺歷經本院三次現勘
    均無使用，故聲請執行費用應予扣除等語。惟相對人即異議
    人甲○○係系爭房地之占有人，此為臺灣高等法院臺中分院
    98年度重上字第80號民事判決所確定之事實，有異議人即
    相對人乙○○提出之臺灣高等法院臺中分院98年度重上字第
    80號民事判決在卷可考，相對人即異議人甲○○辯稱未使用
    上開B棟建物，聲請執行費用應予扣除，殊無可採，附此敘
    明。
  (二)地政複丈費部分：
  1.本院98年度司執字第30738號強制執行程序係定於98年11月
    11日會同彰化縣鹿港地政事務所測量人員至現場勘測，本院
    乃先命異議人即相對人乙○○向彰化縣鹿港地政事務所預繳
    勘測費用，異議人即相對人乙○○並於98年10月29日先行繳
    納複丈費12,000元，並取得其上載明標的為新生段7地號等
    共3筆土地之地政規費收據。嗣98年11月11日本院勘測完畢
    後，彰化縣鹿港地政事務所核算規費應為1,200元，乃退還
    10,800元予異議人即相對人乙○○，以上業據異議人即相對
    人乙○○提出地政規費收據影本為憑，並有本院98年10月9
    日彰院賢98司執己字第30738號函、彰化縣鹿港地政事務所
    98年11月13日鹿地二字第08007064號函附於本院98年度司執
    字第30738號執行卷宗可稽。
  2.是以，本件複丈費為1,200元，堪予認定。相對人即異議人
    甲○○辯稱異議人即相對人乙○○未提出地政事務所當日測
    量地點之規費收據，容有誤會。
  (三)搬運工資及紙箱費用部分：
  1.查本院於98年11月11日履勘現場後，即予相對人即異議人甲
    ○○60日之自動履行期間，自行自系爭房地遷出，並將系爭
    房地返還予異議人即相對人乙○○，若逾期未履行，即依法
    強制執行，並負擔執行費用。嗣經異議人即相對人乙○○向
    本院陳報相對人即異議人甲○○逾期未履行，本院乃依異議
    人即相對人乙○○之聲請，定於99年3月24日到場執行，並
    命異議人即相對人乙○○僱用工人準備搬移物品，且應於當
    日準備搬家工人、卡車、中大型紙箱、麻繩等包裝器材及準
    備貯存債務人物品之場所。而99年3月24日本院到場執行當
    日，本院司法事務官先請相對人即異議人甲○○自行將屋內
    貴重物品自行搬離保管，因相對人即異議人甲○○陳稱屋內
    已無貴重物品，故即由異議人即相對人乙○○之代理人請搬
    遷工人進行搬遷工作，並由相對人即異議人甲○○親自搬遷
    家具用品及貴重之神器、神像等情，分別有本院98年11月12
    日彰院賢98司執己字第30738號函、99年1月27日彰院賢98司
    執己字第30738號函及執行筆錄附於本院98年度司執字第307
    38號執行卷宗可稽。
  2.是相對人即異議人甲○○既經本院限期自動履行而逾期未履
    行，本院本得以其費用，命第三人代為履行（參強制執行須
    知第14項）；而此項費用雖據異議人即相對人乙○○提出預
    為支出16,800元【（工人10人×1,500元）＋（50個紙箱×
    36元）＝16,800元】之收據為證，惟此為相對人即異議人甲
    ○○所否認，並陳稱99年3月24日A棟二樓自10時至12時僅4
    位工人搬運雜物，1樓係由異議人自行清運，也無使用紙箱
    ，本項費用應為4人×l, 000元（半工）＝4,000元等語。本
    院審酌上開執行筆錄並未載明99年3月24日強制執行當日究
    有幾名工人到場搬運物品？亦未記載當日是否確有使用紙箱
    等情？原裁定復未通知強制執行當日到場搬運物品之工人為
    證，本院尚難遽認異議人即相對人乙○○所支出之此部分費
    用均屬必要，是依前開說明，原裁定遽命相對人即異議人甲
    ○○應負擔此部分費用，難認妥當。
  (四)開鎖及換鎖費用部分：異議人即相對人乙○○主張因本件執
    行程序，而支出開鎖及換鎖費用6,400元【開鎖費用500元、
    門鎖費用1組3,000元、1組400元、2組1,000元、1個500元、
    4個1,000元】，並提出收據3張為證。惟此為相對人即異議
    人甲○○所否認，並陳稱承租建物時，出租人僅交付A棟（
    側門）鑰匙1支（餘為電動或無鎖）經詢訪價，該門鎖金額
    最貴者不逾1,500元，此項金額亦有作假之嫌等語。本院審
    酌上開執行筆錄僅記載強制執行當日有鎖匠到場協助執行，
    然並未載明當日鎖匠是否確有為異議人即相對人乙○○所主
    張之開鎖及換鎖行為，原裁定復未通知強制執行當日到場協
    助執行之鎖匠為證，本院要難遽認異議人即相對人乙○○所
    支出之此部分費用係屬必要，原裁定就此未加以查明即遽令
    相對人即異議人甲○○負擔此項費用，亦難認允當。
  (五)綜上所述，原裁定既有上開可議之處，異議意旨指摘原裁定
    不當，非無理由，爰由本院將原裁定廢棄，由本院司法事務
    官依法繼續審究辦理。
六、據上論結：本件聲明異議為有理由，依民事訴訟法第240條
    之4第3項前段，裁定如主文。
中    華    民    國    99    年    7     月    13    日
                  民事第一庭    法  官  簡璽容
以上正本係照原本作成。
如對本裁定抗告，須於裁定送達後10日內向本院提出抗告狀，
並應繳納抗告費新台幣1000元
中    華    民    國    99    年    7     月    13    日
                                書記官  彭月美

司法院資訊處製作；財團法人民間司法改革基金會備份。
